【裁判字號】    95,交聲,1927
【裁判日期】    951221
【裁判案由】    交管條例聲異
【裁判全文】
臺灣板橋地方法院交通事件裁定        95年度交聲字第1927號
原處分機關  交通部公路總局臺北區監理所
異  議  人
即受處分人  甲○○
上列異議人即受處分人因違反道路交通管理處罰條例案件，對於
交通部公路總局臺北區監理所民國95年12月6 日所為之北監自裁
字第裁40－Z00000000號處分，聲明異議，本院裁定如下：
    主  文
異議駁回。
    理  由
一、按高速公路及快速公路交通管制規則第九條第一項第二款規
    定「汽車行駛高速公路，不得在路肩上行駛」；次按汽車行
    駛於高速公路，不遵使用限制、禁止、行車管制及管理事項
    之管制規則而未依規定使用路肩者，處汽車駕駛人新臺幣（
    下同）三千元以上六千元以下罰鍰；又汽車駕駛人有上開行
    為時，除依原條款處罰鍰外，並記違規點數一點，道路交通
    管理處罰條例第三十三條第一項第九款、第六十三條第一項
    第一款分別定有明文。再汽車駕駛人之行為經以科學儀器取
    得證據資料證明其行為違規，當場不能或不宜攔截製單舉發
    者，得逕行舉發；前項第七款之科學儀器應採固定式，並定
    期於網站公布其設置地點，但汽車駕駛人之行為屬行駛路肩
    ，不在此限。第一項逕行舉發，應記明車輛牌照號碼、車型
    等可資辨明之資料，以汽車所有人為被通知人製單舉發，同
    條例第七之二條第一項第七款、第二項第三款、第四項亦規
    定甚明。
二、本件原處分認異議人即受處分人甲○○於民國九十五年十月
    七日上午十時三十五分許，駕駛其所有之車牌號碼NS─九五
    三九號自用小客車，行經國道一號高速公路南下五十五公里
    處，違規行駛路肩，經內政部警政署國道公路警察局第一警
    察隊執勤員警攝影採證予以逕行舉發。受處分人於應到案日
    期前之九十五年十一月二十日提出申訴，經原處分機關函請
    舉發機關調查結果，仍認受處分人有上開未依規定行駛路肩
    之違規行為，原處分機關乃依道路交通管理處罰條例第三十
    三條第一項第九款、第六十三條第一項第一款（原裁決書漏
    未記載第一款，惟不影響其裁決效力）及違反道路交通管理
    事件統一裁罰基準表（於期限內到案聽候裁決者）之規定，
    裁處罰鍰四千元，並記違規點數一點。
三、異議意旨略以：異議人開車由中山高南下經中壢路段時，看
    見高公局指示牌表示「中壢內壢路段開放路肩」，遂轉入路
    肩行駛，當時指示牌並未明確標示由幾公里至幾公里開放，
    顯然有嚴重疏失造成千百人行駛路肩，因標示不明而開罰駕
    駛，深感冤枉云云。
四、經查，異議人於前揭時地駕駛其所有之車牌號碼NS─九五三
    九號自用小客車，違規行駛路肩，經內政部警政署國道公路
    警察局第一警察隊執勤員警目賭後當場錄影存證，並逕行舉
    發之事實，為異議人所不爭執，且有翻拍之採證照片影本一
    幀、內政部警政署國道公路警察局九十五年十一月四日公警
    局交字第Ｚ00000000號舉發違反道路交通管理事件
    通知單影本一份附卷可稽。而「九十五年十月六日至十日（
    雙十節）假期，為紓解國道一號公路交通壅塞，於內壢（五
    十七公里）至中壢（六十二公里）路段，七至十九時實施時
    段性開放路肩供小型車行駛，且設有明顯標誌牌告示」等情
    ，業據內政部警政署國道公路警察局第一警察隊於九十五年
    十一月二十九日以公警一交字第０九五０一七二一八九號函
    覆在卷，異議人當時行駛之路段為南下五十五公里處，並非
    上述開放行駛路肩之路段，其未依規定使用路肩之違規事實
    明確，堪以認定。雖異議人辯稱：開放路肩指示牌之標示不
    明，未明確標示由幾公里至幾公里開放導致違規云云。惟按
    高速公路路肩依高速公路及快速公路交通管制規則，原則禁
    駛，例外始開放行駛，開放路段、時段均有明確告示，對於
    未告示路段、時段，駕駛人自應遵守禁止規定，不得任意違
    規，而異議人為合法領有駕駛執照之人，對於上開規定，自
    當甚為明瞭，且高速公路設置路肩，本即供緊急目的使用，
    而屬維護公共利益所必要，且路肩之通暢與否，攸關緊急事
    故之處理，甚且影響重傷、重症患者之救援時間，絕非可依
    駕駛人片面判斷即可任意使用，異議人既自承其切入路肩行
    駛前所看到之指示牌，並未明確告示開放路肩之路段、時段
    ，則於未確定該路段及時間得否行駛路肩前，仍應遵守上開
    不得行駛路肩之管制措施，縱令當時已有眾多駕駛人行駛路
    肩之情形，仍無從免除其自身駕車之注意義務，異議人怠於
    注意致違規行駛路肩之行為，自有過失無疑。是異議人指陳
    ：該開放路肩之標示不明云云，尚難作為免除處罰之事由。
五、綜上，異議人駕車行駛於高速公路，未依規定使用路肩之違
    規事證明確。原處分機關據以援引前開規定，裁處異議人罰
    鍰四千元，並記違規點數一點，於法並無違誤。本件異議為
    無理由，應予駁回。
據上論斷，應依道路交通案件處理辦法第十九條，裁定如主文。
中    華    民    國    95    年    12    月    21    日
                  交通法庭  法  官  劉  安  榕
上列正本證明與原本無異。
如不服本裁定，應於裁定送達後5日內向本院提出抗告狀。
                            書記官  楊  馥  如
中    華    民    國    95    年    12    月    25    日


司法院資訊處製作；財團法人民間司法改革基金會備份。
